【裁判字號】    88,親,135
【裁判日期】    890127
【裁判案由】    確認非婚生子女
【裁判全文】
臺灣高雄地方法院民事判決  八十八年度親字第一三五號
    原      告  乙○○
                               (另案在國防部新店監獄執行中)
    訴訟代理人  丙○○        .
    被      告  丁○○        .
    兼法定代理人甲○○        .
                               (另案在高雄女子監獄執行中)
    右  二  人
    訴訟代理人  史乃文律師
右當事人間確認非婚生子女事件，本院判決如左：
    主    文
確認被告丁○○（民國○○○年○月○○日生、身分證統一編號Ｚ00000000
0號）非被告甲○○與原告乙○○之婚生女。
訴訟費用由被告負擔。
    事    實
甲、原告方面：
一、聲明：求為判決如主文所示。
二、陳述：
(一)原告與被告甲○○於民國八十六年三月十四日結婚，惟原告於結婚前，已於八十
    年間因犯施用毒品案件，經台灣高等法院台南分院判處有期徒刑三年六月，旋於
    八十年十一月十九日入伍服役，於服役期間又因犯施用毒品及逃亡案件，分別經
    陸軍機械化第一０九師判處有期徒刑四年六月及七月，定應執行有期徒刑四年八
    月確定，嗣於八十四年七月八日假釋出獄，復於八十四年八月十五日由台灣台南
    地方法院檢察署解監接續執行，因原告於八十年間所犯之施用毒品案件，而停服
    兵役，並於八十六年一月二十四日假釋出獄，嗣原告於八十六年三月十四日與被
    告結婚後，原告於八十六年四月間接獲再入伍補服兵役通知，於八十六年六月分
    發到高雄縣鳳山部隊補服殘餘役期，於八十六年八月十七日因在軍中被查獲注射
    器一支，遭軍事檢察官以觸犯肅清煙毒條例第九條第一項之施用毒品罪嫌起訴，
    並移送桃園龍潭陸軍總司令部軍事看守所收押，嗣遭軍事法庭於八十六年十二月
    八日判處有期徒刑五年六月，並於八十七年三月四日遭陸軍總司令部駁回覆判聲
    請確定在案，嗣移監國防部新店監獄執行中，故事實上自原告於八十六年八月間
    遭收押於軍事看守所，及移監國防部新店監獄執以來，迄今原告均未曾與被告甲
    ○○有何同居之事實。
(二)被告甲○○於八十八年四月向台灣台南地方法院訴請離婚，並經台灣台南地方法
    院以八十八年度婚字第一０號判決准許兩造離婚確定在案，嗣於八十八年七月間
    原告之父接獲戶政機關戶籍登記催告書，要求原告提供戶口名簿，俾讓被告甲○
    ○辦理離婚登記，原告之父於八十八年七月二十六日持戶口名簿前往辦理，因戶
    政人員告知先行留下戶口名簿，待辦理完畢再郵寄予原告，嗣於同年八月二日原
    告之父接獲寄回之戶口名簿，赫然發現原告戶籍竟多出一名子女即被告丁○○，
    經原告之父向戶政機關查詢，原告始知被告丁○○為被告甲○○在外之私生女。
(三)按妻之受胎，係在婚姻關係存續中者，推定其所生子女為婚生子女，前項推定如
    夫妻之一方能證明妻非自夫受胎者，得提起否認之訴，民法第一千零六十三條第
    一項、第二項定有明文。本件被告丁○○出生日期為八十八年四月十一日，回溯
    推算被告甲○○懷孕四十一週日數，受胎期間應為八十七年六月間，雖係在兩造
    婚姻關係存續期間，依法推定為原告之婚生子女，然原告早於八十六年八月十七
    日起迄今未與被告甲○○有同居之事實，被告丁○○顯非被告甲○○自原告受胎
    所生。爰依民法第一千零六十三條之規定，提起本訴。
三、證據：提出戶籍謄本、起訴書、催告書、戶口名簿、出生登記申請書、出生證明
    書各一件、判決書三件為證。
乙、被告方面：
一、聲明：同意原告之聲明。
二、陳述：被告丁○○為被告甲○○在婚姻關係存續中，自不詳姓名之酒店客人處受
    胎所生，被告丁○○之住所地在高雄市楠梓區○○○路十六之二巷五號，且由被
    告甲○○之母曾素梅照顧，被告丁○○戶籍雖與原告同設在台南縣安定鄉海寮村
    海寮二十號之十三，惟係因無法辦理戶籍遷移之故。
三、證據：請求傳訊證人曾素梅。
丙、本院依職權囑託私立高雄醫學大學附設中和紀念醫院 (下稱高雄醫學）鑑定原告
    被告丁○○間是否具有親子關係。
    理    由
甲、程序方面：按否認子女之訴，專屬子女住所地之法院管轄，又否認子女之訴，由
    夫起訴者，以妻及子女為共同被告，民事訴訟法五百八十九條及第五百八十九條
    之一第一項規定至明。本件被告丁○○之戶籍地雖原告同設在台南縣安定鄉海寮
    村海寮二十號之十三，惟因無法辦理戶籍遷移之故，實際上被告丁○○自出生時
    起即與被告甲○○以久住之意思，與被告甲○○之母曾素梅同住在高雄市楠梓區
    ○○○路十六之二巷五號等情，已據被告陳明在卷，並經證人曾素梅到庭證述綦
    詳，被告丁○○之住所地應為高雄市楠梓區○○○路十六之二巷五號，揆諸首開
    說明，本件應專屬本院管轄。又原告提起本件否認子女之訴，以其妻及子女為被
    告，合於上開規定，先予敘明。
乙、得心證之理由：
一、原告起訴主張：原告與被告甲○○於八十六年三月十四日結婚，惟原告自八十六
    年八月間因案遭收押於軍事看守所，及移監國防部新店監獄執以來，迄今原告均
    未曾與被告甲○○有何同居之事實，而被告甲○○於八十八年四月向台灣台南地
    方法院訴請離婚，並經台灣台南地方法院以八十八年度婚字第一０號判決准許兩
    造離婚確定在案，原告之父於八十八年七月間接獲戶政機關戶籍登記催告書，戶
    政人員於辦畢後寄回戶口名簿，原告之父於八十八年八月二日赫然發現原告戶籍
    內竟多出一名子女即被告丁○○，經原告之父向戶政機關查詢，原告始知被告丁
    ○○為被告甲○○在外之私生女，被告丁○○出生日期為八十八年四月十一日，
    回溯推算被告甲○○懷孕四十一週日數，受胎期間應為八十七年六月間，雖係在
    兩造婚姻關係存續期間，依法推定為原告之婚生子女，然原告早於八十六年八月
    十七日起迄今未與被告甲○○有同居之事實，被告丁○○顯非被告甲○○自原告
    受胎所生，爰依民法第一千零六十三條之規定，提起本訴等語。被告則以：被告
    丁○○確非被告甲○○在婚姻關係存續中自原告受胎所生等語。
二、按從子女出生日回溯第一百八十一日起至第三百零二日止為受胎期間，能證明受
    胎回溯在前項第三百零二日以前者，以其期間為受胎期間；又妻之受胎，係在婚
    姻關係存續中者，推定其所生子女為婚生子女；惟該推定，如夫妻之一方能證明
    妻非自夫受胎者，得於知悉子女出生之日起一年內提起否認之訴，民法第一千零
    六十二條第一項、第二項、第一千零六十三條第一項、第二項定有明文。本件原
    告主張其與被告甲○○於八十六年三月十四日結婚，並於八十八年六月二十三日
    判決離婚，於八十八年四月十一日產下被告丁○○等情，業據其提出被告丁○○
    戶籍謄本、出生登記申請書、出生證明書各一件為證，堪信為真實，故被告丁○
    ○係於原告與被告甲○○婚姻關係存續中受胎，依法應受婚生女之推定。又被告
    丁○○於八十八年四月十一日出生，而原告於知悉被告丁○○出生一年內，即於
    八十八年九月三日提起本件否認子女之訴。至被告丁○○並非被告甲○○自原告
    受胎所生之事實，核與被告甲○○所述情節相互符合，復經本院依職權囑託高雄
    醫學院鑑定原告與被告丁○○間是否具有親子關係，經該院依據人類遺傳標記檢
    查結果顯示，否認原告與被告丁○○間之親子關係，此有該院親子鑑定結果報告
    書一紙附卷可參，足證明被告丁○○並非原告與被告甲○○之婚生女，堪認原告
    主張被告謝韾予非原告與被告甲○○於婚姻關係存續中所生之婚生女等情為真實
    ，應堪採信。
三、綜上各節，被告丁○○既受婚生女之推定，惟非原告自被告甲○○受胎所生之女
    ，從而，原告依民法第一千零六十三條第二項之規定，訴請確認被告丁○○非被
    告甲○○與原告之婚生女，即屬正當，應予准許。
五、結論：本件原告之訴為有理由，依民事訴訟法第七十八條，判決如主文。
中      華      民      國    八十九    年      一      月    二十七    日
                              臺灣高雄地方法院民事第五庭
~B法      官  張桂美
右正本證明與原本無異。
如不服本判決，應於送達後廿日內，向本院提出上訴狀。
中      華      民      國    八十九    年      一      月    二十七    日
~B法院書記官  楊銘仁


司法院資訊處製作；財團法人民間司法改革基金會備份。
